臺灣彰化地方法院民事判決　九十三年度訴字第一七一號
　　原　　　告　　辰○○
　　訴訟代理人　　蔡譯智律師
　　複代理人　　　徐永城律師
　　　　　　　　　趙崑明
　　　　　　　　　戌○○
　　　　　　　　　亥○○
　　被　　　告　　申○○○
　　訴訟代理人　　林文煌
　　被　　　告　　己○○
　　　　　　　　　戊○○
　　　　　　　　　卯○○
　　　　　　　　　丑○○
　　　　　　　　　丁○○
　　　　　　　　　庚○○
　　　　　　　　　癸○○
　　　　　　　　　辛○○
　　　　　　　　　子○○
　　　　　　　　　寅○○
　　　　　　　　　壬○○
　　　　　　　　　丙　○
　　　　　　　　　午○○○
　　　　　　　　　巳○○
　　　　　　　　　甲○○
　　　　　　　　　未○○
　　　　　　　　　酉○○
　　　　　　　　　乙○○
右當事人間請求分割共有物事件，本院於民國九十四年三月八日言詞辯論終結，判決
如左：
    主　　　文
被告午○○○、巳○○、甲○○應就其被繼承人王德勝所遺坐落如附表一所示土地應
有部分均為三六之五辦理繼承登記。
兩造共有如附表一所示土地合併分割為如附圖二即彰化縣彰化地政事務所民國九十四
年一月二十八日土地複丈成果圖所示，其中彰化縣花壇鄉○○段二四五地號土地編號
１、４、６部分分歸兩造按原應有部分比例維持共有，編號１４、１５、１６部分（
所載王德盛應更正為王德勝）分歸被告午○○○、巳○○、甲○○公同共有，編號２
２、２３部分分歸戊○○、卯○○、己○○、乙○○、丑○○、壬○○按其原應有部
分比例維持共有；同段二四五－一地號土地分歸兩造按原應有部分比例維持共有；同
段二四五－二地號土地編號３部分分歸兩造按原應有部分比例維持共有；同段二四五
－三地號土地編號１、２部分分歸兩造按原應有部分比例維持共有。
兩造間應互相補償之金額如附表三所示。
訴訟費用由兩造按附表二所示比例負擔。
    事實及理由
一、被告戊○○、卯○○、丁○○、庚○○、癸○○、辛○○、子○○、寅○○、壬○○、丙○、午○○○、巳○○、甲○○、未○○、酉○○等人經合法通知，無
    正當理由，均未於言詞辯論期日或最後言詞辯論期日到場，核無民事訴訟法第三
    百八十六條各款所列情形，爰依原告聲請，由其一造辯論而為判決。
二、本件原告主張坐落如附表一所示四筆土地（下稱系爭土地），為兩造所共有，應
    有部分均如附表二所示，其中共有人王德勝已於民國八十六年四月十八日死亡，
    被告午○○○、巳○○、甲○○均為其繼承人，及系爭土地並無因物之使用目的
    不能分割或訂有不分割期限，雙方未能達成分割之協議等事實，為到場被告所不
　　爭執，並據原告提出與所述相符之土地登記謄本、地籍圖、戶籍謄本及繼承系統
　　表等件為證，從而，原告提起本件訴訟請求被告午○○○、巳○○、甲○○應就
　　其被繼承人王德勝所遺坐落如附表一所示土地應有部分均為三六之五辦理繼承登
　　記，及判決分割系爭共有土地，依民法第八百二十三條第一項及第八百二十四條
　　第二項規定，於法自無不合。
三、又系爭彰化縣花壇鄉○○段二四五地號土地因分割增加二四五－一、二四五－二
    及二四五－三地號土地，共有人及應有部分均未變更等情，有土地登記謄本在卷
    可稽，而數筆土地，於共有之初，原屬一筆土地，嗣因共有人同意先行分筆或地
    政機關依法逕行分割，而於聲請判決分割時，已由一筆變成多筆，共有人及應有
    部分均無變更，此際，如將之視為數筆土地而做數共有物之分割，即不合於共有
    人之原意，且有害於共有人之利益，自應准為合併分割，亦經最高法院八十五年
    度台上字第九四三號著有判決可資參照，原告請求將系爭四筆土地合併分割，亦
    無不合，應予准許。
四、復查系爭土地呈不規則形狀，北側有青園巷及、東、南側之既成巷道對外聯絡，
    目前除由被告丙○、丑○○、壬○○、乙○○、丁○○、卯○○、己○○之建物
    及公廳占用外，並有第三人王仁義、王仁參、王竹籃、王仁修、王仁道等人之建
    物占有使用等情，為到場之被告所不爭執，並經本院會同彰化縣彰化地政事務所
    測量人員履勘現場屬實，並有勘驗筆錄及如附圖一所示土地複丈成果圖在卷可稽
    。
五、按共有物分割方法，法院應斟酌當事人之聲明，共有物之性質，經濟效用及全體
    共有人之利益等公平決之。關於系爭土地之分割方法，被告巳○○、甲○○提出
    如附圖三方案。原告則提出如附圖二方案。經查
（一）系爭土地北、東、南側已有既成巷道對外聯絡，為全體共有人通行便利，自有
      配合規劃私設巷道之必要，而如附圖所示二、三方案所預留之私設巷道位置亦
      大致相符。
（二）原告所提如附圖二所示之分割方案已得被告申○○○、戊○○、卯○○、丁○○、庚○○、癸○○、辛○○、寅○○、壬○○、乙○○、丑○○、己○○等
      人同意。
（三）被告巳○○、甲○○均表示，希望合理分配，取得空地俾便規劃利用，第三人
      無權占有系爭土地部分，應協調解決，以免日後再生爭議等語。
（四）原告陳稱，第三人占有的部分分給被告申○○○、丙○及原告，雙方已協議買
      賣並以將來鑑定結果作為價金參考等語在卷。
（五）而依被告巳○○、甲○○所提如附圖三所示方案分割結果，各共有人分得土地
      之價值顯有增減，被告巳○○、甲○○並表示其提出方案之價差採原告鑑價標
      準云云，惟依原告所提附圖二方案，與附圖三方案分割結果，各共有人分得土
      地之位置及面積不同，價值即有差異，自無從援引。
    本院斟酌上情，認被告巳○○、甲○○所提如附圖三方案不可採取，而原告所提
    如附圖二分割方案，已得大多數共有人同意，並符合被告巳○○、甲○○希望分
    得空地之意願，對被告巳○○、甲○○亦無不利，且分割後各共有人取得之土地
    均有適宜之通路對外聯絡，並與部分共有人原有建物使用位置大致相當，而第三
    人占有部分亦得以協調解決，可提高系爭土地之經濟效用，自屬妥適，堪值採用
    ，爰諭知分割方法如主文所示。
六、又分割共有物之訴，以原物為分配時，如共有人中，有不能按其應有部分受分配
　　者，得以金錢補償之，民法第八百二十四條第三項定有明文。系爭土地各共有人
    分得之土地，因較其應有部分比例折算面積有增減或位置之不同而有高低，乃依
    原告聲請由政揚不動產鑑定有限公司就附圖二所示之分割方案，經以市場資料中
    選擇數個類似之案例，並參考影響土地價值之個別因素（臨路面寬、臨路路寬、
    使用效率、交通狀況、里鄰環境、發展性等）推定土地之價值，鑑定各共有人間
    分割後應互補償之金額，其結果有卷附鑑定報告書可稽，尚稱公允，爰判命兩造
    間應相互補償之金額如附表三所示（其中王德勝應付部分應由被告午○○○、巳
    ○○、甲○○連帶負擔之）。
七、訴訟費用負擔之依據：民事訴訟法第八十條之一、第八十五條第一項但書。
中　　　華　　　民　　　國　　九十四　　年　　　三　　　月　　二十二　　日
                                        民事第一庭
~B法　　　官　羅培昌
右為正本係照原本作成。
如對本判決上訴，應於判決送達後二十日內向本院提出上訴狀。
中　　　華　　　民　　　國　　九十四　　年　　　三　　　月　　二十二　　日
~B法院書記官　沈淑媛
附表一：
一、彰化縣花壇鄉○○段二四五地號，地目建，面積三二二一平方公尺。
二、彰化縣花壇鄉○○段二四五－一地號，地目建，面積六平方公尺。
三、彰化縣花壇鄉○○段二四五－二地號，地目建，面積二一０平方公尺。
四、彰化縣花壇鄉○○段二四五－三地號，地目建，面積九八平方公尺。
附表二：
    共有人　          應有部分（訴訟費用負擔比例）
    申○○○　　　　　         三六之六
    己○○　　　 　        　一０八分之五
    戊○○　　　 　　        一０八分之五
    卯○○　　　 　　        一０八分之五
    丑○○　　　 　　        四三二分之一五
    丁○○　　　 　　　        三六分之一
    庚○○　　　 　　        　三六分之一
    癸○○　　　 　　　        三六分之一
    辛○○　　　 　        　　三六分之一
    子○○　　　 　　　        三六分之一
    寅○○　　　 　　        　三六分之一
    壬○○　　　 　　        八六四分之四五
    丙  ○　　　 　　        　二四分之一
    辰○○　　　 　　　        二四分之一
    未○○　　　 　　　        三六分之五
    酉○○　　　 　　　        三六分之一
    乙○○　　　 　　        八六四分之四五
    午○○○、巳○○、甲○○即共有人王德勝之繼承人公同共有三六分之五（應連
    帶負擔訴訟費用三六分之五）
